【裁判字號】    96,訴,990
【裁判日期】    970314
【裁判案由】    損害賠償
【裁判全文】
臺灣士林地方法院民事判決               96年度訴字第990號
原      告  甲○○
訴訟代理人  張航律師
被      告  乙○○
訴訟代理人  廖于清律師
            黃青鋒律師
上列當事人間刑事附帶民事訴訟請求損害賠償事件，經本院刑事
庭裁定移送審理（96年度附民字第156號），本院於民國97年2月
29日言詞辯論終結，判決如下：
    主  文
被告應給付原告新台幣伍拾萬壹仟玖佰捌拾伍元，及自民國九十
六年六月二十七日起至清償日止按年息百分之五計算之利息。
原告其餘之訴駁回。
訴訟費用由被告負擔二分之一，餘由原告負擔。
本判決第一項於原告以新台幣壹拾柒萬元為被告供擔保後，得假
執行。
原告其餘假執行之聲請駁回。
    事實及理由
一、原告起訴主張：被告於民國95年7 月21日下午5 時50分許，
    在臺北縣淡水鎮○○路136 巷14號嘉生機車行，誤原告為長
    期跟蹤及迫害伊之人，於原告蹲下修理機車之際，自原告身
    後持斧頭朝其頭部揮砍，致原告受有開放性顱骨穹窿骨折，
    合併蜘蛛膜下出血，左顱骨下陷骨折，頭皮撕裂傷及臉部、
    右手臂開放性傷口之傷害。因而致原告受有支出95年7 月21
    日至同月27日住院醫療費用新臺幣（下同）9,985 元，及應
    支出3 星期全日看護費用4 萬2,000 元之損害。又被告之行
    為導致原告至今仍害怕他人接近，半夜亦常驚醒夜不安眠，
    語言記憶提取出現障礙，有輕度憂鬱及中度焦慮傾向，罹患
    「器質性腦徵候群（慢性）」及「長期性創傷後壓力疾患」
    ，精神上痛苦至極，為此另請求被告賠償原告慰撫金94萬8,
    015 元。爰本於侵權行為法律關係，依民法第193 條第1項
    、第2 項、第195 條第1 項前段規定，訴請被告賠償。並聲
    明：(一)被告應給付原告100 萬，及自起訴狀繕本送達翌日起
    至清償日止，按年息5%計算之利息。(二)願供擔保請准宣告假
    執行。
二、被告則以：伊已先行給付原告5 萬元作為損害賠償之一部，
    惟原告請求之慰撫金金額過高，非伊所能負擔。另查原告所
    提出之馬偕紀念醫院淡水院區（以下簡稱：馬偕醫院）甲種
    診斷證明書、行政院國軍退除役官兵輔導委員會臺北榮民總
    醫院（以下簡稱：臺北榮總醫院）診斷證明書，均未提及原
    告受傷部位為「左顳葉」，何以其後所提馬偕醫院精神內科
    開立之診斷證明書中稱「可能與其當時受傷部位位於左側顳
    葉有關」？顯與前所提出之診斷證明書受傷部位不符等語資
    為抗辯。並聲明求為判決駁回原告之訴。
三、兩造不爭執之事實（本院卷第21頁本院96年10月17日言詞辯
    論筆錄）
  (一)被告有於95年7 月21日下午5 時50分許，在臺北縣淡水鎮○
    ○路136 巷14號嘉生機車行，誤原告為長期跟蹤及迫害伊之
    人，於原告蹲下修理機車之際，自原告身後持斧頭朝其頭部
    揮砍，致原告受有開放性顱骨穹窿骨折，合併蜘蛛膜下出血
    ，左顱骨下陷骨折，頭皮撕裂傷及臉部、右手臂開放性傷口
    之傷害，且被告就上開侵害原告身體權之行為有故意過失。
  (二)原告因被告上開侵權行為已支出醫療費用9,985 元。
  (三)原告因被告上開侵權行為受有看護費4 萬2,000 元之損害。
  (四)原告於96年10月17日受領被告賠償5萬元。
四、本件經本院依民事訴訟法第271 條之1 準用同法第270 條之
    1 第1 項第3 款規定，整理並協議簡化爭點如下（本院卷第
    21頁本院96年10月17日言詞辯論筆錄）：
    原告請求之慰撫金（94萬8,015元）是否過高？
五、按因故意、過失不法侵害他人之權利者，負損害賠償責任，
    民法第184 條第1 項前段定有明文。又不法侵害他人之身體
    或健康者，對於被害人因此喪失或減少勞動能力或增加生活
    上之需要時，應負損害賠償責任；不法侵害他人之身體者，
    被害人雖非財產上之損害，亦得請求賠償相當之金額，民法
    第193 條第1 項、第195 條第1 項前段亦分別定有明文。被
    告不法侵害原告身體既為被告所不爭執，自應依前開規定負
    損害賠償責任。茲就原告請求之項目、金額應否准許分述如
    下：
  (一)醫療費用9,985元部分：
    原告主張因被告上開侵權行為，因此支出包含馬偕醫院部分
    2,250 元、臺北榮總醫院部分7,735 元，合計9,985 元，業
    據原告提出與所述相符之單據為憑（本院卷第35-37 頁），
    被告對前開損害數額係本件侵權行為之損害及必要支出均不
    爭執，依前揭法條規定，自應就原告因此所增加生活上需要
    9,985 元負損害賠償之責。
  (二)看護費4萬2,000元部分：
  1.按因親屬受傷，而由親屬代為照顧被上訴人之起居，固係基
    於親情，但親屬看護所付出之勞力，並非不能評價為金錢，
    只因兩者身分關係密切而免除支付義務，此種親屬基於身分
    關係之恩惠，自不能加惠於加害人。故由親屬看護時，雖無
    現實看護費之支付，但應衡量及比照僱用職業護士看護情形
    ，認被害人受有相當於看護費之損害，得向加害人請求賠償
    ，始符公平原則（最高法院88年台上字第1827號、94年台上
    字第1543號判決意旨參照）。
  2.原告主張因被告侵權行為受有開放性顱骨穹窿骨折，合併蜘
    蛛膜下出血，左顱骨下陷骨折，頭皮撕裂傷及臉部、右手臂
    開放性傷口之傷害，因而於馬偕醫院、臺北榮總醫院住院1
    週，出院後返家休養3 週，此期間均由家人輪流照料，以每
    日看護費2,000 元計算，受有相當於看護費用之損害4 萬2,
    000 元，除據提出傷害診斷證明（本院卷第33頁）外，並有
    臺北縣淡水區漁會出具原告請假3 週之證明書（本院卷第32
    頁），復為被告所不爭執，依前揭法條規定及說明，自應就
    原告因此所增加生活上需要4 萬2,000 元負損害賠償之責。
  (三)慰撫金94萬8,015元部分：
  1.原告因被告持斧頭朝其頭部揮砍，致受有開放性顱骨穹窿骨
    折，合併蜘蛛膜下出血，左顱骨下陷骨折，頭皮撕裂傷及臉
    部、右手臂開放性傷口之傷害，幸經旁人制止被告，緊急送
    醫始免於一死，不論遭砍殺時之驚嚇，就醫、休養期間傷口
    之痛楚，堪信精神上確實受有相當之痛苦。
  2.依原告所提馬偕醫院96年11月27日診斷證明書記載：「患者
    於衡鑑中顯示其語言記憶提取出現障礙，可能與其當時受傷
    部位位於左側顳葉有相關」等語（本院卷第70頁）；97年1
    月22日診斷證明書其上載明原告病名為「長期性創傷後壓力
    疾患」「其他器質性腦徵候群」，醫師囑言並記載原告於96
    年10月16日在馬偕醫院接受心理衡鑑，結果顯示「語言記憶
    困難，疑與左顳葉受傷有關」「貝克焦慮量表18分，為中度
    焦慮；貝克憂鬱量表為14分，為輕度憂鬱」等語（本院卷第
    103 頁）。足見原告已因本件被告侵權行為肇致語言記憶障
    礙及多項精神疾病。雖被告質疑原告上開症狀與被告侵權行
    為間之關連性，惟馬偕醫院於97年1 月31日以該院馬院醫精
    字第0960004500號函覆本院稱：「患者王瑋哲於96年10月16
    日至本院精神科就診之主訴確為因95年7 月遭人砍傷頭部後
    有記憶力變差情形，對於病情判斷的依據乃根據患者口述病
    史及本院病歷。患者在95年7 月受傷後，是否有其他腦部創
    傷導致患者記憶提取功能不佳，實難以證實，因不知未受傷
    前之狀況。故診斷書上" 可能與其當時『受傷』部位... "
    中的『受傷』，乃指其於95年7 月間的腦傷，加『可能』二
    字，乃因95年7 月患者受創傷後有無其他腦創傷影響其記憶
    能力在當時無法證實。」等語（本院卷第106 頁），是馬偕
    醫院於上開診斷書係基於原告主訴95年7 月遭被告砍傷及該
    院病歷所做之研判，所指可能與其「當時」受傷部位位於左
    側顳葉有相關，自為本件被告95年7 月時之侵權行為，且復
    查無原告於95年7 月後有何重大腦部創傷紀錄，原告上開記
    憶障礙及精神疾病，與被告之侵權行為自有相當因果關係。
  3.考量以上原告身體、心理受傷害情狀，另斟酌原告係高商畢
    業，現受僱臺灣省淡水區漁會從事漁船加油工作，月收入2
    萬餘元，無不動產；被告係專科電機系畢業，原任機電工作
    ，月收入2 萬8,000 元，目前則係擔任水電臨時工，月收入
    不及2 萬元，無不動產、汽車及存款，精神上罹有妄想症等
    兩造身份、地位及經濟狀況，認為原告之慰撫金請求以50萬
    元為適當。
  (四)綜上所述，原告所得請求之損害賠償合計為55萬1,985 元（
    計算式：9985+42000+500000=551985），扣除原告已給付之
    5 萬元，得請求之金額應為50萬1,985元。
六、末按給付無確定期限者，債務人於債權人得請求給付時，經
    其催告而未為給付，自受催告時起，負遲延責任。其經債權
    人起訴而送達訴狀，或依督促程序送達支付命令，或為其他
    相類之行為者，與催告有同一之效力；遲延之債務，以支付
    金錢為標的者，債權人得請求依法定利率計算之遲延利息，
    民法第229 條第2 項、第233 條第1 項前段分別定有明文。
    又應付利息之債務，其利率未經約定，亦無法律可據者，週
    年利率為5%，亦為同法第203 條所明定。從而，原告本於前
    揭原因事實，依侵權行為法律關係，訴請被告給付本件未定
    期限債務50萬1,985 元，及自起訴狀繕本送達翌日起即96年
    6 月27日起至清償日止按法定利率年息5%計算之利息，為有
    理由，應予准許，逾此部分之請求則無理由，應予駁回。
七、原告陳明願供擔保，聲請宣告假執行，經核其勝訴部份，合
    於法律規定，爰酌定相當之擔保金額宣告之；其餘假執行之
    聲請，因該部份訴之駁回而失所依據，應予駁回。
八、本件事證已臻明確，其餘兩造主張、陳述暨所提之證據，經
    審酌均與本院前揭判斷不生影響，爰不一一詳予論述，附此
    敘明。
九、據上論結，原告之訴為一部有理由，一部無理由，依民事訴
    訟法第79條、第390 條第2 項，判決如主文。
中    華    民    國    97    年    3     月    14    日
                  民事第二庭  法  官  王本源
以上正本證明與原本無異。
如對本判決上訴，應於判決送達後20日內向本院提出上訴狀。
中    華    民    國    97    年    3     月    18    日
                              書記官  陳淑女


司法院資訊處製作；財團法人民間司法改革基金會備份。
